【裁判字號】    97,訴,285
【裁判日期】    970528
【裁判案由】    違反毒品危害防制條例
【裁判全文】
臺灣嘉義地方法院刑事判決               97年度訴字第285號
公  訴  人  臺灣嘉義地方法院檢察署檢察官
被      告  甲○○
                    （現另案在臺灣嘉義監獄鹿草分監執行）
上列被告因違反毒品危害防制條例案件，經檢察官提起公訴（97
年度毒偵字第21號、第155號），被告於準備程序中就被訴事實
為有罪之陳述，本院合議庭裁定由受命法官改依簡式審判程序審
理，判決如下：
    主  文
甲○○犯附表所示肆罪，各處如附表所示之刑。應執行有期徒刑
壹年陸月，扣案摻有海洛因殘渣香菸壹支、海洛因貳小包（驗餘
合計淨重零點捌公克）、甲基安非他命貳小包（驗餘數量分別
為零點壹貳陸公克、零點零肆肆公克）均沒收銷燬之。
    事實及理由
一、甲○○前因施用毒品案件，由臺灣嘉義地方法院檢察署檢察
    官提起公訴並聲請強制戒治，經本院以九十年度毒聲字第五
    七八號裁定令入戒治處所施以強制戒治，嗣再裁定停止戒治
    ，所餘戒治期間交付保護管束，然其於保護管束期間內，再
    犯施用毒品案件，經撤銷保護管束，執行所餘戒治期間，於
    民國九十一年十月十九日因執行完畢出監釋放。又前揭施用
    毒品案件，先經本院於九十年九月十七日，以九十年度簡字
    第六三三號判決判處有期徒刑五月確定，再經本院於九十一
    年四月八日，以九十一年度簡字第二九六號判決判處有期徒
    刑六月確定，復因施用第一級、第二級毒品案件，經臺灣臺
    中地方法院，以九十一年度訴字第一七九四號判決判處有期
    徒刑七月、六月，並定應執行有期徒刑十一月，嗣經上訴後
    ，於九十一年十月三十一日撤回上訴確定，上開各罪接續執
    行，於九十二年十二月十六日縮短刑期假釋出監，九十三年
    七月二十三日保護管束期滿，假釋未經撤銷，所餘未執行之
    刑以已執行完畢論，另於上開強制戒治執行完畢釋放後五年
    內之九十六年十月六日、八日再犯施用毒品案件，經本院以
    九十六年度訴字第一０二一號判決判處有期徒刑九月、五月
    ，並定應執行有期徒刑一年確定，詎仍不知悔悟，復基於施
    用第一級毒品海洛因及第二級毒品甲基安非他命之各別犯意
    ，於附表所示時間，在所列地點，以所載方式，施用海洛因
    二次、甲基安非他命二次，並先經警於九十六年十二月十六
    日下午五時五十五分許，在嘉義市○○路二六九號「新阿里
    山汽車旅館」七０七室查獲，並扣得甲○○甫施用完畢摻有
    海洛因殘渣香菸一支，再於九十七年一月二十六日下午六時
    五分許，在嘉義市○○路二四０巷巷口處查獲，並當場扣獲
    其所有，供施用之海洛因二小包（驗餘合計淨重零點三八公
    克）及甲基安非他命二小包（驗餘數量分別為零點一三二六
    公克、零點零四四公克），另各經警採集尿液送驗，結果均
    呈嗎啡（海洛因代謝物）及甲基安非他命陽性反應。
二、本案於準備程序進行中，被告就被訴事實為有罪之陳述，經
    行簡式審判程序，依刑事訴訟法第二百七十三條之二規定，
    不適用證據提示、交互詰問及傳聞法則有關證據能力限制等
    規定，先予敘明。
三、認定事實所憑證據
(一)被告於警詢、偵查之供述及於本院準備程序、審理時為有罪
    之陳述。
(二)其餘證據詳見附表證據出處。
四、論罪科刑
(一)按毒品危害防制條例於九十二年七月九日修正公布，自九十
    三年一月九日施行，其中第二十條、第二十三條將施用毒品
    之刑事處遇程序，區分為「初犯」及「五年內再犯」、「五
    年後再犯」，參酌立法理由，修正毒品危害防制條例就施用
    毒品者，祇於「初犯」及「五年後再犯」二種情形，有其追
    訴條件之限制，即須於初犯經觀察、勒戒或強制戒治釋放後
    ，五年內均無施用毒品之行為，始能認其前所實施之觀察、
    勒戒或強制戒治已足遮斷毒癮，而得於五年後再犯時，再予
    適用初犯之規定，重行觀察、勒戒等程序。倘五年內已經再
    犯，被依法追訴處罰，縱其第三次（或第三次以上）施用毒
    品之時間在初犯釋放五年以後，即與「五年後再犯」之情形
    有別，且因已於「五年內再犯」，顯見其再犯率甚高，原實
    施觀察、勒戒或強制戒治，已無法收其實效，而無五年戒斷
    期之存在，自無再經觀察、勒戒及強制戒治之必要，應由檢
    察官逕行起訴，始符新法修正之本旨（最高法院九十五年度
    台非字第五十九號、第六十五號判決意旨及同院九十五年度
    第七次刑事庭會議決議可資參照）。查被告前因施用毒品案
    件，經本院以九十年度毒聲字第五七八號裁定令入戒治處所
    施以強制戒治，嗣再裁定停止戒治，所餘戒治期間交付保護
    管束，然其於保護管束期間內，再犯施用毒品案件，經撤銷
    保護管束，執行所餘戒治期間，於九十一年十月十九日因執
    行完畢出監釋放，復於釋放後五年內之九十六年十月六日、
    八日再犯施用毒品案件，經本院於九十六年十二月二十八日
    ，以九十六年度訴字第一０二一號判決判處有期徒刑九月、
    五月，並定應執行有期徒刑一年，於九十七年一月二十四日
    確定，此有本院九十六年度訴字第一０二一號判決書、臺灣
    高等法院被告前案紀錄表、嘉義地方法院檢察署刑案資料查
    註紀錄表、全國施用毒品案件紀錄表、受觀察勒戒人毒品及
    前科紀錄簡列表各一份附卷可佐，其於強制戒治執行完畢釋
    放後五年內，已因再犯施用毒品案件，為法院追訴處罰，揆
    諸首揭實務見解，本件施用毒品案件應予依法論科。核被告
    所為，各係犯毒品危害防制條例第十條第一項、第二項之施
    用第一、二級毒品罪。被告施用毒品，其持有毒品海洛因、
    甲基安非他命之低度行為，分別為施用之高度行為所吸收，
    均不另論罪。另被告有犯罪事實欄所述毒品案件為法院判處
    罪刑確定，各罪接續執行，於九十二年十二月十六日縮短刑
    期假釋出監，並於九十三年七月二十三日保護管束期滿，假
    釋未經撤銷，所餘未執行之刑以已執行完畢論，此有前揭紀
    錄表存卷足稽，其於受徒刑之執行完畢，五年以內故意再犯
    本件有期徒刑以上之四罪，均為累犯，各應依刑法第四十七
    條第一項規定，加重其刑。
(二)爰審酌被告國中肄業之智識程度，前因施用毒品案件，經強
    制戒治執行完畢，且甫因施用毒品案件，經本院判處罪刑確
    定在案，已於上述，猶再施用毒品不輟，顯見其毒癮非淺，
    施用毒品除戕害自身健康外，對社會秩序亦產生不良影響，
    惟念其犯後供認犯行不諱及其家庭狀況、犯罪之動機、目的
    、施用毒品屬自殘行為之本質內涵等一切情狀，分別量處如
    附表論罪科刑欄所示之刑，並定其應執行之刑，以示懲儆。
五、沒收部分
    按毒品危害防制條例第十八條第一項規定，得諭知沒收銷燬
    ，以查獲之毒品及專供製造或施用毒品之器具為限，固不及
    於毒品之外包裝，惟若外包裝與沾附之毒品無法析離，自應
    將外包裝併該毒品，諭知沒收並銷燬之（最高法院九十五年
    度臺上字第三七三九號判決、臺灣高等法院暨所屬法院九十
    六年法律座談會刑事類提案第十八號研討結論參照），是本
    件扣得之海洛因二小包（驗餘合計淨重零點三八公克，空包
    裝總重零點四六公克）及甲基安非他命二小包（驗餘數量分
    別零點一三二六公克、零點零四四公克），數量甚微，空包
    裝重亦係計算直接裝載檢品（即毒品海洛因）之包裝重量，
    此觀前揭鑑定書之備考欄記載即明，顯見包裝袋中裝載之毒
    品應無法與包裝袋析離，依前揭實務見解意旨，扣案之海洛
    因及甲基安非他命各二小包，應依毒品危害防制條例第十八
    條第一項前段規定沒收銷燬之。至於扣案之香菸一支，係被
    告施用海洛因後旋為警查獲所扣得，存有海洛因殘渣數量亦
    應甚微，與香菸無從析離，併依毒品危害防制條例第十八條
    第一項前段規定沒收銷燬之。
六、應適用法條
(一)刑事訴訟法第二百七十三條之一第一項、第二百九十九條第
    一項前段、第三百十條之二、第四百五十四條第一項。
(二)毒品危害防制條例第十條第一項、第二項、第十八條第一項
    前段。
(三)刑法第十一條、第四十七條第一項、第五十一條第五款，判
    決如主文。
本案經檢察官古富祺到庭執行職務。
中    華    民    國    97    年     5    月     28    日
                  刑事第二庭  法  官  林青怡
上列正本證明與原本無異。
如不服本判決，應於判決送達後十日內向本院提出上訴狀，上訴
書狀依法應敘述具體理由，如未敘述具體理由者，應於上訴期間
屆滿後二十日內補提理由書於本院（均應附繕本）。告訴人或被
害人如對於本判決不服者，應具備理由請求檢察官上訴，其上訴
期間之計算係以檢察官收受判決正本之日期為準。
中    華    民    國    97    年     5    月     28    日
                              書記官  李佳惠
附錄論罪科刑法條
毒品危害防制條例第10條
施用第一級毒品者，處 6 月以上 5 年以下有期徒刑。
施用第二級毒品者，處 3 年以下有期徒刑。
【附表】被告甲○○本件犯行一覽表
┌──┬────┬──────────┬────────┬──────┐
│編號│犯罪時間│犯行                │證據出處        │論罪科刑    │
│    │及地點  │                    │                │            │
├──┼────┼──────────┼────────┼──────┤
│一  │九十六年│將甲基安非他命置於玻│1.搜索同意書、搜│施用第二級毒│
│    │十二月十│璃球中點燃燒烤，吸食│  索扣押筆錄、扣│品，累犯，處│
│    │六日下午│煙霧方式，施用甲基安│  押物品目錄表、│有期徒刑伍月│
│    │五時三十│非他命一次          │  扣押物品收據、│。          │
│    │分許，在│                    │  嘉義市警察局第│            │
│    │嘉義市四│                    │  二分局違反毒品│            │
│    │維路二六│                    │  危害防制條例案│            │
│    │九號「新│                    │  件嫌疑人代號與│            │
│    │阿里山汽│                    │  真實姓名對照表│            │
│    │車旅館」│                    │  、查獲物品照片│            │
│    │七０七室│                    │  一張（見嘉義市│            │
│    │內      │                    │  警察局第二分局│            │
│    │        │                    │  嘉市警二偵字第│            │
│    │        │                    │  0000000│            │
│    │        │                    │  ５３５號卷第十│            │
│    │        │                    │  四至十九、二十│            │
│    │        │                    │  二頁）        │            │
│    │        │                    │2.正修科技大學超│            │
│    │        │                    │  微量研究科技中│            │
│    │        │                    │  心檢驗報告（見│            │
│    │        │                    │  九十七年度毒偵│            │
│    │        │                    │  字第二十一號偵│            │
│    │        │                    │  查卷第二十五頁│            │
│    │        │                    │  ）            │            │
├──┼────┼──────────┼────────┼──────┤
│二  │九十六年│以將海洛因摻入香菸，│1.同編號一      │施用第一級毒│
│    │十二月十│點燃吸食煙霧方式，施│2.扣案之摻有海洛│品，累犯，處│
│    │六日下午│用海洛因一次        │  因殘渣香菸一支│有期徒刑玖月│
│    │五時三十│                    │                │，扣案摻有海│
│    │分許，在│                    │                │洛因殘渣之香│
│    │上址（於│                    │                │菸壹支沒收銷│
│    │上開施用│                    │                │燬之。      │
│    │甲基安非│                    │                │            │
│    │他命後）│                    │                │            │
├──┼────┼──────────┼────────┼──────┤
│三  │九十七年│將甲基安非他命置於玻│1.搜索扣押筆錄、│施用第二級毒│
│    │一月二十│璃球中點燃燒烤，吸食│  扣押物品目錄表│品，累犯，處│
│    │五日上午│煙霧方式，施用甲基安│  、扣押物品收據│有期徒刑伍月│
│    │十時許，│非他命一次          │  、代號與真實姓│，扣案甲基安│
│    │在嘉義縣│                    │  名對照表、查獲│非他命貳小包│
│    │水上鄉水│                    │  物品及現場照片│（驗餘淨重分│
│    │頭村中和│                    │  （見嘉義市警察│別為零點壹│
│    │路一四八│                    │  局第二分局嘉市│貳陸公克、零│
│    │巷三十八│                    │  警二偵字第０９│點零肆肆公克│
│    │號住處內│                    │  0000000│），沒收銷燬│
│    │        │                    │  ８號卷第十三至│之。        │
│    │        │                    │  十八、二十三至│            │
│    │        │                    │  二十六頁）    │            │
│    │        │                    │2.高雄市立凱旋醫│            │
│    │        │                    │  院濫用藥物尿液│            │
│    │        │                    │  檢驗報告（見九│            │
│    │        │                    │  十七年度毒偵字│            │
│    │        │                    │  第一五五號偵查│            │
│    │        │                    │  卷第十九頁）  │            │
│    │        │                    │3.行政院衛生署草│            │
│    │        │                    │  屯療養院九十七│            │
│    │        │                    │  年二月二十二日│            │
│    │        │                    │  草療鑑字第０９│            │
│    │        │                    │  0000000│            │
│    │        │                    │  ３號鑑定書（見│            │
│    │        │                    │  同上偵查卷第二│            │
│    │        │                    │  十三頁）      │            │
│    │        │                    │4.扣案甲基安非他│            │
│    │        │                    │  命二小包（送驗│            │
│    │        │                    │  數量別為零點一│            │
│    │        │                    │  三三五公克、零│            │
│    │        │                    │  點零四四五公克│            │
│    │        │                    │  ，驗餘數量分別│            │
│    │        │                    │  為零點一三二六│            │
│    │        │                    │  公克、零點零四│            │
│    │        │                    │  四公克）      │            │
├──┼────┼──────────┼────────┼──────┤
│四  │九十七年│以將海洛因摻入香菸，│1.同編號三1.-2. │施用第一級毒│
│    │一月二十│點燃吸食煙霧方式，施│2.法務部調查局濫│品，累犯，處│
│    │六日下午│用海洛因一次        │  用藥物實驗室九│有期徒刑玖月│
│    │四時許，│                    │  十七年二月二十│，扣案海洛因│
│    │在停放在│                    │  四日調科壹字第│貳小包（驗餘│
│    │嘉義市垂│                    │  0000000│合計淨重零點│
│    │楊路與仁│                    │  ９９９０號鑑定│捌公克）沒│
│    │愛路交岔│                    │  書（見同前偵查│收銷燬之。  │
│    │路口處之│                    │  卷第十六頁）  │            │
│    │自小客車│                    │3.扣案海洛因二小│            │
│    │內      │                    │  包（驗餘合計淨│            │
│    │        │                    │  重零點三八公克│            │
│    │        │                    │  ，空包裝總重零│            │
│    │        │                    │  點四六公克）  │            │
└──┴────┴──────────┴────────┴──────┘


司法院資訊處製作；財團法人民間司法改革基金會備份。
